【裁判字號】    89,親,35
【裁判日期】    891011
【裁判案由】    否認婚生子女
【裁判全文】
臺灣彰化地方法院民事判決  八十九年度親字第三十五號
    原      告  乙○○
    被      告  甲○○
    兼右一人
    法定代理人  丙○○  住彰化.
                        （現另案於台灣台中女子監獄執行中）
右當事人間否認婚生子女事件，本院判決如左：
    主    文
原告之訴駁回。
訴訟費用由原告負擔。
    事    實
原告方面：
一、聲明：確認被告甲○○非原告與被告丙○○所生之婚生女。
二、陳述：
    （一）原告於民國六十九年三月十二日與被告丙○○結婚，惟婚後不久，被告陳
          淑惠即離家出走，未與原告同居，故原告與被告丙○○於七十一年七月五
          日離婚。被告丙○○竟於七十二年一月二十三日生下被告甲○○，但被告
          甲○○並非原告與被告丙○○之婚生女，原告在此期間，並未與被告陳淑
          惠同居，故被告甲○○絕非原告與被告丙○○所生之女，被告甲○○竟於
          八十九年七月二十六日登記原告為生父，顯然與事實不符。
    （二）被告甲○○八十九年七月二十六日辦理出生登記，原告經花壇戶政事務所
          電話告知後，始知此情事，故於知悉後一年內提起否認之訴，爰依法請求
          判令如聲明。
三、證據：提出戶籍謄本二件為證。
    理    由
一、按原告之訴，依其所訴之事實，在法律上顯無理由者，法院得不經言詞辯論，逕
    以判決駁回之，民事訴訟法第二百四十九條第二項定有明文。
二、次按妻之受胎，係在婚姻關係存續中者，推定其所生子女為婚生子女。前項推定
    ，如夫妻之一方能證明妻非自夫受胎者，得提起否認之訴。但應於知悉子女出生
    之日起，一年內為之，民法第一千零六十三條定有明文。又妻之受胎係在婚姻關
    係存續中者，依民法第一千零六十三條第一項規定，應推定其所生之子女為婚生
    子女，受此推定之子女，惟在夫妻之一方能證明妻非自夫受胎者，得依同條第二
    項之規定以訴否認之，如夫妻均已逾該項所定之法定期間而未提起否認之訴，該
    子女在法律上不能不認為夫之婚生子女，無論何人，皆不得為反對之主張，旨在
    早日確定法律上之親子關係，期保護婚生子女之地位，司法院八十一年二月二十
    七日（81）廳民一字第０二六九六號函參照。
三、本件原告主張被告甲○○非其與被告丙○○所生之女等語。惟查：被告丙○○陳
    稱：伊於七十二年間生下甲○○，嗣於八十年間因甲○○要就讀國小，伊就告知
    原告伊生下甲○○，並尋求解決之道等語。且證人即原告之堂嫂林冬英證稱：被
    告丙○○有說不喜歡原告，在甲○○要讀國小時有跟原告談是否辦理否認子女情
    事等語明確。況原告對證人之證詞並不爭執，並陳稱：伊於八十年間就已知道甲
    ○○非其所生之子女，當時伊有跟被告說叫她自己去辦（否認子女），伊不追究
    ；八十三年間被告有拿卷附否認子女起訴狀給伊等語無訛。是原告業於八十年間
    ，或至遲在八十三年間已知曉甲○○可能非其婚生女，嗣原告於八十九年八月三
    日提起本訴，顯已逾一年以上之期間，揆諸前開法條及函示，原告否認子女之訴
    之除斥期間業已經過，已不得再提起本訴，其訴為顯無理由，爰不經言詞辯論，
    逕以判決駁回。
四、據上論結，原告之訴為顯無理由，爰依民事訴訟法第二百四十九條第二項、第七
    十八條，判決如主文。
中      華      民      國    八十九    年      十      月    十一    日
                                  台灣彰化地方法院民事第一庭
                                            法      官
右正本係照原本作成。
如對本判決上訴，須於判決送達後二十日之不變期間內，向本院提出上訴狀。
中      華      民      國    八十九    年      十      月     十一     日
~B書  記  官  陳蒼林
發文字號：司法院 (81) 廳民一字第 02696 號
發文日期：民國 81 年 2 月 27 日
座談機關：臺灣高等法院
資料來源：民事法律問題研究彙編 第 8 輯 253-258 頁
相關法條：民法 第 1063 條
法律問題：甲女於與乙男婚姻關係存續中離家出走，與丙男同居生子丁、戊二人。嗣
          甲、乙離婚，甲丙結婚，甲、丙期使丁、戊認祖歸宗，惟甲、乙得提起否
          認子女之訴之除斥期間均已經過，茲由丁、戊提起確認丁、戊與丙間親子
          關係存在之訴，有無理由？
參考法條：民法 第 1063 條（85.09.25)
討論意見：甲說：否認子女之訴，依民法第一千零六十三條第二項之規定，僅限於夫
                妻之一方始得提起。倘夫妻雙方均逾除斥期間，則妻於婚姻存續中
                所生之子女，在法律上不能不認為係夫之婚生子女（最高法院二十
                三年上字第三四七三號判列參照）。無論何人皆不得再破壞其身分
                之安定性。雖實務上有允許提起確認親子關係存否之訴者，惟皆係
                針對非婚生子女而言（最高法院二十三年上字第三九七三號判例參
                照）。受婚生推定之子女應無適用之餘地，否則民法即無規定否認
                子女之訴之必要，從而丁、戊雖甲、丙同居所生之子女，然甲、乙
                均逾法定除斥期間，無法再提否認子女之訴，則丁、戊在法律上即
                確定為乙之婚生子女，故丁、戊提起確認親子關係存在之訴，應為
                無理由。
          乙說：丁、戊係在甲女與乙男之婚姻關係存續中受胎所生，依法推定為乙
                之婚生子女，但此種推定僅屬法律上之一種擬制，非不得以反證推
                翻之。即使甲、乙提起否認子女之訴之除斥期間已過，丁、戊若有
                證據證明其為甲、丙所生之子女（如血緣鑑定報告），仍得提起確
                認子女關係存在之訴，以符真實，故丁、戊之訴，應為有理由（台
                灣臺北地方法院板橋分院七十七年度親字第○○三號判決參考）。
審查意見：擬採甲說。父母與子女間，依民法規定，有互享權利互負義務之法律關係
          存在而成親子關係，丁戊受法律之推定而為乙男之婚生子女，影響其權益
          ，固可提起確認其與乙男間親子關係不存在之訴，以除去其與乙男不實之
          親子關係（最高法院六十二年十月三十日、六十二年度第三次民事庭庭推
          總會議決議（八）參照）。茲丁戊訴請確認者為其與丙之父子關係存在，
          無從除去其與乙男之親子關係。
研討結果：照審查意見通過。
司法院民事廳研究意見：
          按妻之受胎係在婚姻關係存續中者，依民法第一千零六十三條第一項規定
          ，應推定其所生之子女為婚生子女，受此推定之子女，惟在夫妻之一方能
          證明妻非自夫受胎者，得依同條第二項之規定以訴否認之，如夫妻均已逾
          該項所定之法定期間而未提起否認之訴，或雖提起而未受有勝訴之確定判
          決以前，該子女在法律上不能不認為夫之婚生子女，無論何人，皆不得為
          反對之主張，旨在早日確定法律上之親子關係，期保護婚生子女之地位（
          最高法院廿三年上字第三四七三號及七十五年台上字第二○七一號判例意
          旨參照）。題示情形，甲乙二人既均逾否認之訴之法定起訴期間，揆諸上
          開說明，丁戊再提起確認親子關係存在之訴，自有未合，研討意見甲、乙
          二說，應以甲說為當。


司法院資訊處製作；財團法人民間司法改革基金會備份。
